【裁判字號】    97,台上,6787
【裁判日期】    971225
【裁判案由】    業務過失致人於死
【裁判全文】
最高法院刑事判決            九十七年度台上字第六七八七號
上  訴  人  台灣高等法院高雄分院檢察署檢察官
被      告  甲○○
上列上訴人因被告業務過失致人於死案件，不服台灣高等法院高
雄分院中華民國九十五年三月二十二日第二審判決（九十三年度
交上訴字第一五號，起訴案號：台灣高雄地方法院檢察署九十二
年度偵字第一一二八０號），提起上訴，本院判決如下：
    主  文
原判決撤銷，發回台灣高等法院高雄分院。
    理  由
本件原判決維持第一審諭知被告甲○○無罪之判決，駁回檢察官
在第二審之上訴；固非無見。
惟查：(一)未經參與審理之法官參與判決者，其判決當然違背法令
，刑事訴訟法第三百七十九條第十三款定有明文。本件原審審判
筆錄所載出席審理之法官為莊飛宗、曾逸誠、黃三友，而卷附之
判決正本其法官姓名則易曾逸誠為張盛喜，顯係以未經參與審理
之法官參與判決，不能謂非違法。(二)證據之證明力，由法院本於
確信自由判斷，但不得違背經驗法則及論理法則；又汽車行駛時
，駕駛人應注意車前狀況，並隨時採取必要之安全措施。刑事訴
訟法第一百五十五條第一項及道路交通安全規則第九十四條第三
項分別定有明文。稽諸卷內資料，被告於警詢及檢察官偵查中分
別供稱：「（問：肇事當時車速多少？）車速約四十公里。（問
：肇事當時天氣如何？有無看見對方車輛？與你的車有多遠之車
距？肇事現場有無號誌？）天氣晴、有看見對方來車、與對方車
距約五公尺、有號誌正常」（見相驗卷第六頁背面）、「（問：
對方＜指死者杜家偉＞闖紅燈嗎？）不知怎樣撞的」（見九十二
年度偵字第一一二八０號卷第十八頁）；證人即承辦警員簡政冠
於檢察官偵查及第一審法院分別證稱：「我們研判是撞到左後車
身的防撞鋼樑」（見同上偵查卷第三十頁背面）、「提示編號十
一照片（問：這些痕跡，是舊的還是新的？）是新痕跡，位在左
側前、後車輪中間」（見第一審卷第六十二頁）；而原判決亦認
定「綜合卷內證據資料，尚乏積極證據足資認定本件車禍事故發
生時路權究歸屬於何方」（見原判決正本第三、四頁）、「本件
車禍之肇事地點係在大仁北路與岡燕路交岔路口，接近但尚未超
過岡燕路之中心線」（見原判決正本第四、五頁）、「本件車禍
是被害人所騎乘之機車車頭撞擊被告所駕駛之前開大貨車接近左
後車輪之金屬管護條（即貨車左側車身＜啟忠有限公司＞之＜有
限＞二字下方之防捲入鐵條）」（見原判決正本第五、六頁）；
且依卷附道路交通事故現場圖及道路交通事故調查報告表(一)（見
相驗卷第十三、十四頁）所示，肇事路段視距良好，被告所駕駛
之五Ｕ－九一０號營業大貨車於肇事前後並無煞車等情。如果無
訛，則本件肇事路口雖設有號誌，但無法證明究竟是被告所駕駛
營業大貨車或被害人所騎乘之機車闖紅燈，車禍事故發生時路權
究歸屬於何方。然肇事路段視距良好，被告自承在距離五公尺遠
有看見被害人車，是其在行經交岔路口見左側有來車，即應採取
煞車，或減速，或避躲等必要之安全措施。乃被告不此之圖，猶
以時速四十公里之速度前進，致左側被害人騎乘機車在岡燕路由
東向西行駛，正穿越交岔路時，與被告所駕駛之營業大貨車相撞
，機車車頭撞擊被告營業大貨車前、後輪間之金屬管護條，因而
致被害人死亡，能否謂被告不負過失責任，饒堪研求。乃原判決
未見及此，遽於理由內論：「被告駕駛上開營業大貨車行車速
度既無任何證據足證有超越限速五十公里之事實，則被告係在規
制（定）限速之速度下行車，是否有公訴意旨所指遇交岔路口未
減速慢行之過失情事，尚有合理之懷疑」（見原判決正本第四頁
）、「依上論述之行車狀況，實難期被告能在約一秒鐘之瞬間注
意及左側方是否有車輛行至，及嗣在左後側之被害人機車靠近伊
大貨車之車身時，尚可隨時注意『車後』機車狀態以為應對，並
即採取必要之安全措施，是本件尚難認被告有何應注意、能注意
而不注意之過失情事」（見原判決正本第六頁），資為諭知被告
無罪之基礎，要難謂於經驗法則及論理法則無違。檢察官上訴意
旨執以指摘原判決不當，非無理由，應認原判決有撤銷發回更審
之原因。
據上論結，應依刑事訴訟法第三百九十七條、第四百零一條，判
決如主文。
中    華    民    國  九十七  年   十二   月  二十五  日
                      最高法院刑事第八庭
                          審判長法官  林  永  茂
                                法官  吳  昆  仁
                                法官  蘇  振  堂
                                法官  蕭  仰  歸
                                法官  林  立  華
      本件正本證明與原本無異
                                      書  記  官
中    華    民    國  九十七  年   十二   月   三十   日
                                                     Ｍ


司法院資訊處製作；財團法人民間司法改革基金會備份。
